臺灣高等法院臺南分院刑事判決　　　　　九十一年度上訴字第二八八號　Ａ
　　　上　訴　人
　　　即　被　告　丁　○　○
　　　選任辯護人　王　秀　哲
右上訴人即被告因違反毒品危害防制條例案件，不服臺灣嘉義地方法院九十年度訴字
第三一九號中華民國九十一年二月五日第一審判決（起訴案號：臺灣嘉義地方法院檢
察署九十年度偵字第二九一八號），提起上訴，本院判決如左：
      主      文
原判決撤銷。
丁○○連續販賣第一級毒品，處有期徒刑拾貳年。
扣案（九十年度保管字第九六七號）之第一級毒品海洛因捌拾參包（合計淨重拾伍點
玖貳公克）沒收銷毀；扣案之第一級毒品海洛因外包裝捌拾參包、塑膠空袋拾伍個及
其中之新台幣壹萬柒仟元均沒收。
      事      實
一、丁○○（綽號雄仔）意圖營利，基於販賣第一級毒品海洛因之概括犯意，自民國
    （下同）九十年元月初某日起至同年五月一日左右，駕駛八Ｈ五一七二號墨綠色
    箱型車，在嘉義縣義竹鄉山腳貓忠誠公廟前、台南縣鹽水鎮等地，將其每包約新
    台幣（下同）三百元買入之第一級毒品海洛因，再以每包一千元之價格，連續販
    賣予甲○○七次（綽號阿華）及乙○○（綽號浪子）十次施用，共計販賣十七次
    ，每次均一包，每包獲利約七百元，總計獲得一萬七千元；嗣因甲○○為警查獲
    供出上情，並經警方於九十年五月三日中午十二時二十分許，在嘉義縣義竹鄉山
    腳貓忠誠公廟前逮捕丁○○，當場在丁○○身上起出毒品海洛因八十三小包（合
    計淨重十五點九二公克）及該第一級毒品海洛因外包裝捌拾參包（重十五點零四
    公克）、及預供販賣所用之塑膠空袋十五個、現金二萬四千四百五十元（其中一
    萬七千元為販賣毒品所得）。
二、案經台南縣警察局移送臺灣嘉義地方法院檢察署檢察官偵查起訴。
      理      由
一、訊據上訴人即被告丁○○（下稱被告）固坦承有於右揭時、地為警查獲其所有如
    事實欄所示之第一級毒品海洛因、塑膠空袋等情，惟矢口否認有前揭販賣之犯行
    ，辯稱：那些扣案之毒品是伊與甲○○合買的，買海洛因共三萬元，伊等一人各
    出一萬五千元，之前沒有跟甲○○合買，身上有八十三包海洛因還未分給甲○○
    ，就被警察抓了，另外十七包為警察追緝時掉了，餘係供自己施打用，沒有販賣
    第一級毒品海洛因，十五個塑膠袋係要供施用毒品時裝美娜水之用云云。
二、惟查：
（一）右揭被告丁○○意圖營利販賣第一級毒品海洛因之情事，業據向其購買第一級
      毒品海洛因之證人甲○○、乙○○分別於警訊中供證綦詳（見警訊卷第三頁至
      第五頁、偵查卷二九一八號第二六頁警訊筆錄、原審卷二第一七一頁背面警訊
      筆錄），乙○○及甲○○均有施用毒品前科，有前科表可憑，證人甲○○於九
      十年五月十八日，在偵查中與被告當庭對質時證述「（之前施用海洛因是向何
      人購買？何時起向他買？）丁○○買的，認識不久，是經人介紹知道他有在賣
      海洛因，今年三月初開始，最後一次是九十年五月一日左右，大部分都在嘉義
      縣義竹鄉某間廟前（即忠誠公廟），每一包一仟元，聯絡方式為電話聯絡，有
      時我打給他，電話為0000000000號，這支是他最新的聯絡電話，之
      前的電話是0000000000、0000000000、0000000
      000是他常常換的電話；「（是你向警察提供資料才查獲丁○○的？你自己
      行動電話為何？大約買過八次？）是的，因我有心要戒掉，00000000
      00，另外一支0000000000號，大約七、八次。」等語，其堅稱曾
      向被告丁○○買過七、八次海洛因，對於自己如何以電話聯絡、被告所使用之
      電話號碼為何、自何時開始購買、通常交易之地點在何處等情，指述明確，核
      與其於九十年五月二日、同年月三日在警訊中，對於被告丁○○之姓名、綽號
      、如何以電話聯絡、被告電話號碼經常更換、被告使用之交通工具為何、通常
      交易之地點在何處、每次購買數量多少、每包交易價格為何等情，與其在偵查
      中當面指認被告所述之細節相吻合，參諸其有多次吸食毒品前科，依其證述至
      少向被告購買海洛因七次，自屬真實可採。嗣甲○○並於本院到庭證述屬實無
      訛（見本院九十一年四月十六日訊問筆錄）。查被告供詞不一，先於九十年八
      月二十一日在原審否認供稱：「（為何你身上有八十三包海洛因？）甲○○原
      本坐我箱型車，他跟我一起到義竹鄉山腳忠誠公廟前下車，海洛因是從廟內
      拿出來的，海洛因是我買回來藏放那裡的，甲○○是陪我一起下車的。」；「
      （為何買那麼多包海洛因？）因為海洛因很難買，我買很多，海洛因我向高雄
      的『阿東』買的，三萬元可買一百包，三個多月向他買一次，我向他買第一次
      。」；「（在警訊偵查訊問中所說的話是否實在？提示筆錄並告以要旨）實在
      。」；「（海洛因如何吸食？）我用注射針筒打我右、左手腕。」；「（多久
      打一次？）八小時打一次。」；「（一包打多少次？）二次。」；「（自何時
      注射？）八十年開始時用吸食的（海洛因放香煙內），八十八年開始用注射的
      。」；「（以前向何人買？）台北的「胖哥」買的，以後開始向高雄『阿東』
      買。」；「（海洛因尚藏放何處？）只有忠誠公廟內。」；「（你放廟內何處
      ﹖藏放多久？）神桌內，我放幾個月了，我買了就放那裡。」；「（你一次去
      拿多少包？）一包半至二包。」；「（為何抓到那次拿那麼多包？）「阿華」
      叫我全部拿出來，因為一半是他的。」；「（為何有塑膠空袋？）那是要裝水
      的；（為何要裝水？）因為水要倒進去注射。」；「（為何只有十五個空袋？
      ）我買時對方只給我十五個空袋。」；「（「阿華」的為何寄放你那裡？）我
      們一起買還沒分。」；「（他錢給你否？）他給我一萬五千元；（何時給？）
      九十年五月初一早上。」；「（為何甲○○說向你買且一包買一千元，提示告
      要旨？）因為他有欠我錢，有一次車壞了，向我借五千元，有一次他女兒生病
      他向我借一萬三千多元。」；「（為何他要誣賴你？）我沒賣他，我們合資買
      的；（是否知阿東人在何處？）他電話改了。」；「（你身上為何有二萬四千
      多元？）家裡人要用的，一萬多元是我太太的，幾千元是我的。」；「（為何
      你太太錢交給你？）我會再給她。」；「（你太太做何事？）他在做魚產加工
      。」；「（對乙○○供述向你買毒品，且知你綽號是雄仔，並知道你行動電話
      ，並說向你買海洛因價格一包一千元有何意見，提示告要旨？）我不認識他。
      」；「（你綽號是否叫雄仔？）是。」；「（他們與你有仇怨否？）我不認識
      乙○○。」；「（0000000000是你行動電話否？）是。」；「（0
      000000000、0000000000、0000000000為何人
      電話？）我不知道。」；「（乙○○綽號為浪子你是否知道？）浪子我見過一
      次面，我在義竹鄉的自助餐店見過他，他問我「阿華」在那裡，我說不知道。
      」；「（你說不認識他為何他去找你？）我不知道。」云云。嗣於原審九十年
      十月十六日審理時改口供稱「（你身上八十三包海洛因做何用？）我自己吃的
      ，我用針筒直接注射打我二隻手臂。」；「（一包注射幾次？）二次，一天用
      一包半，我以前都是一次買一百包，這是第二次，一百包可以吃二個多月，都
      是自己吸食，我向高雄的「阿東」買的，「阿東」也是在吃海洛因，我沒有吸
      安非他命，一百包海洛因我買三萬元。」；「（為何查獲那天和甲○○在一起
      ？）我們要去分東西，甲○○有拿一萬五千元給我要一起向阿東買海洛因，阿
      東是我聯絡的，我不知道甲○○是否認識「阿東」。」；「（為何甲○○指認
      是你賣他的？）我不知道。」；「（是否認識乙○○，綽號「浪子」？）我不
      認識他，他自己跑過來找我的，他說要找甲○○，我說我不知道，我和他見過
      一次面而已，我們在中午吃飯時遇到的，當時我和一個朋友在吃飯，他跑來就
      要找「阿華」（甲○○），我說不知道，我沒問他要做什麼。」；「（與甲○○有何仇怨？）沒有；（為何警訊說你十天買一次，你在警訊所述是否實在，
      提示？）我在警訊說的實在。」；「（有否被刑求？）警察沒有刑求，警訊筆
      錄有唸給我聽。」；「（你多久向「阿東」買過一次？）我共買過二次，約二
      個多月買一次，一次買三萬元一百包。」；（提示警訊筆錄有何意見？）我沒
      有說十天買一次。」；「（對甲○○所述有何意見？）我沒賣他。」；「（與
      甲○○有無常聯絡？）他會來找我聊天，也會打手機和我聊天。」；「（為何
      被警查獲當天你們一天打好幾通電話？）被告（不答）；（你們在聯絡何事？
      ）沒有；（甲○○為何知道向阿東買海洛因？）聊天時說到的，他約五月一日
      被抓前一、二天拿一萬五千元給我，被查獲當天海洛因八十三包是我拿出來放
      在身上，那是我五月一日去買的。」；「（為何五月一日買一百包，五月三日
      查獲時剩八十三包？）我吃的。」；「（二天如何吃那麼多包，其他的海洛因
      到何處去？）我不知道。」；「（甲○○付的一萬五千元可買幾包？）一半五
      十包。」；「（既然甲○○的是五十包，為何查獲時你身上八十三包？）我拿
      出來看有多少就和甲○○分。」；「（你拿過幾次來吃？）我拿過二次來吃，
      一次拿一包半吃。」；「（一包半如何拿？）我有時有用袋子裝，有時有紙包
      （被告支支吾吾說我不知道怎麼講）。」；「（你何時去拿？）不一定，有次
      一大早，另一次忘了。」云云。核被告之供述如何與證人甲○○一齊向綽號「
      阿東」之人購買毒品海洛因、如何平分所購毒品、如何使用毒品前後不一，矛
      盾層出，且何以甲○○既出資與被告一起前往購買毒品事後竟未即平分毒品而
      甘願寄放由被告收藏，與常情不符，並與其在警訊及偵查中所言有諸多出入，
      其所辯顯有可疑。雖證人甲○○於本院曾附和被告之詞陳稱：係伊與被告一起
      前往購買毒品，並非直接向被告購買毒品云云。惟查證人甲○○係出於為給被
      告一次機會，而附和被告之陳述，已據其證述在卷。況甲○○於上開九十一年
      四月十六日本院提訊時已到庭證實有向被告購買毒品無訛，而證人甲○○附和
      被告所供時所陳出資之金額與被告所陳並不相符，足見證人甲○○並未與被告
      合資購買，其係自己向被告買受，自無疑義。又被告之母丙○○並於本院陳稱
      ：有陌生人打電話到伊家，伊不認識他，他說伊兒子被抓，是人家要陷害他的
      ，那人是「阿華」的朋友，說「阿華」要害伊兒子，跟伊說「阿華」如來要錢
      ，不要給他，叫警察抓他。後來「阿華」來伊家恐嚇伊，要給他六萬元，否則
      要讓伊兒子死的很難看，當時只有伊在云云。惟已為證人甲○○到庭否認恐嚇
      ，亦否認向被告母親要六萬元，且稱是被告母親一直找伊，要伊為被告講話，
      這件事伊也很為難，伊在警察局講的話是對的，伊有向被告買海洛因，地點在
      被告住的地方附近買等語。（見本院九十一年四月十六日訊問筆錄），是被告
      之母所為證言，亦無非迴護被告之詞，並無足取。又被告所辯十五個塑膠袋係
      要供施用毒品時裝美娜水之用云云。惟查美娜水通常係屬瓶裝，且施用毒品並
      毋庸如此之多塑膠袋裝美娜水，上開塑膠袋應係供販賣毒品所用無疑，所辯自
      不足採，合併說明。
（二）另證人乙○○於警訊時即陳明伊自九十年元月初某日起，至同年二月初間某日
      止，有打被告之行動電話0000000000號與其聯絡，地點由被告決定
      ，大部分在鹽水地區，他都是開部箱型車到指定地點後一手交錢一手交貨，被
      告均將毒品海洛因分裝成小包裝，每一小包一千元，伊每次購買一至二包不等
      ，共向被告購買過十幾次，最後一次是在九十年二月初等語（見偵查卷二九一
      八號第二七頁、原審卷第一七一頁背面），且於原審九十年十一月十二日證稱
      「（是否認識丁○○、甲○○？）認識，丁○○綽號叫「雄仔」，甲○○綽號
      「黑東」，（他們二人有否吸食海洛因？）有，我們三人都是吸海洛因。」；
      「（你和他們認識多久？）我和甲○○認識很多年，與丁○○認識幾個月而已
      ，我有向丁○○買過幾次海洛因，一次買一千至二千元，一次約吸一天，我約
      一、二天買一次。」；「（你共買過幾次？）我有時向別人買，有時向丁○○
      買，我沒向甲○○買過，我們都各自買各自吃，我不知甲○○有無向丁○○買
      ，不是甲○○介紹我向丁○○買，我也有向「阿傑」買過，價錢差不多。」；
      「（丁○○約幾歲人？）三十幾歲人，中等身材，我都在鹽水、義竹向他買，
      他開一輛墨綠色箱型車，我在義竹鄉往布袋郵局附近交易，我們大概都是白天
      買的較多，他不知他是否有做其他生意。」；「（毒品買回來你有否秤過？）
      沒有。」；「（你在警訊所陳述與丁○○聯絡電話是否正確？）正確，我用公
      用電話，或用家裡電話，我家電話是（○六）0000000，我的行動電話
      被停機，都是我主動聯絡的，我是一個叫「明德」的朋友介紹我向丁○○買的
      ，我被警方查獲時就有說是向丁○○購買毒品，我在警局時警察有拿照片給我
      指認，那是拍利得的新相片，他的頭髮短短的，和我平常看的一樣，只是他頭
      有些低下去。」；「（你在警訊所述是否實在？提示告以要旨）實在，我有看
      過筆錄。」；「（你和丁○○有無金錢糾紛或仇怨？）沒有，不過我有欠他一
      、二次買毒品的錢約一、二千或二、三千元，他沒找到我，所以沒向我要。」
      ；「（是否知道他還賣給何人？）不太清楚，我們不熟。」；「（你如何吸食
      海洛因？）直接打到血管注射。」等語，一再堅稱曾向被告丁○○買過多次海
      洛因，其對於被告丁○○之姓名、綽號、年紀、體型、吸食何種毒品描述甚詳
      ，對於如何以電話聯絡、被告使用之交通工具為何、通常交易之地點在何處、
      係由何人介紹其向被告購買、每次購買數量多少、每包交易價格為何等情，亦
      指述明確，此有原審之調查筆錄記載詳實可憑，核與其於九十年五月十日在警
      訊中所證述如何向被告購買海洛因之內容大致相符，參諸其有多次吸食毒品前
      科，其證述曾向被告購買毒品海洛因至少十次，應堪予採信。
（三）又被告為警查獲時，當場自被告身上起出疑似海洛因毒品八十三小包、塑膠空
      袋十五個及現款二萬四千四百五十元，該毒品經送法務部調查局鑑定係海洛因
      無誤，合計淨重十五點九二公克之事實，為被告所坦承，並有塑膠袋扣案、扣
      押物品清單、法務部調查局第000000000號鑑定通知書附卷可稽（見
      原審卷一第二四頁）。查海洛因物稀價昂，衡之常情及經驗法則，被告又豈有
      僅為供自己方便吸食之用，即一次購入一百包海洛因？又何須將八十三小包海
      洛因同時藏放？且被告於本院審理時供稱毒品僅購入二、三天（五月一日買入
      、五月三日被查獲），一天吸食一、二包，何以被查獲時已短少十七包（購入
      一百包、查獲時僅剩八十三包）？由於海洛因係屬影響精神之藥物，服用一般
      醫療劑量五至十ｍｇ（毫克），以上即可能影響人體之精神狀態（見原審卷二
      第一八八頁），對一般人的例行生活必然有不同程度之影響，倘依被告於警訊
      所言：十天購買一次，一次購買一百包，則一天使用扣案之海洛因十包（純質
      淨重三六三毫克），其施用量較醫療劑量以一天施用六次之總劑量（六十毫克
      ）高出甚多（六倍），應可判斷對精神狀態有所影響之事實，有法務部調查局
      九十年十一月六日陸(一)字第九○○六九三八三號函在卷可考（見原審卷二第一
      八七頁、第一八八頁），是以如被告所言每天吸食高劑量之海洛因等情，實難
      採信。又證人乙○○、甲○○二人所使用之行動電話或家裡之電話，與渠等供
      述被告丁○○所使用之行動電話，確實有長期密集之通聯紀錄，而渠等供述被
      告丁○○上開所使用之行動電話號碼，此有和信電訊股份有限公司之函文、通
      聯資料、電話使用人資料、台南縣警察局函可資為憑（見原審卷二第一四六頁
      至第一六八頁）。上開證人甲○○亦於警訊中陳稱證人乙○○綽號「浪子」，
      亦有向被告購買毒品海洛因等情（見警訊卷第五頁），應屬實情。
（五）綜上論述，本件事證已臻明確，被告之犯行洵堪認定，應予依法論科。
三、按海洛因為第一級毒品，為毒品危害防制條例第二條第二項第一款所明定，查被
    告已於原審供稱販入一百包海洛因之代價係三萬元，其販入之成本，每包為三百
    元，其再以每包一千元販出，牟利之事實甚為明顯。核被告所為，係犯毒品危害
    防制條例第四條第一項之販賣第一級毒品罪。被告持有第一級毒品之低度行為，
    為高度之販賣毒品行為所吸收，不另論罪。其先後多次犯行，時間緊接，罪名與
    構成要件相同，顯係基於概括犯意反復而為，應依刑法第五十六條連續犯之規定
    ，應論以一罪；又被告所犯該條例第四條第一項販賣第一級毒品罪，其法定刑為
    死刑或無期徒刑，依刑法第六十四條第一項、第六十五條第一項規定，死刑、無
    期徒刑均不得加重其刑。又公訴人雖僅就被告自九十年三月初起連續販賣第一級
    毒品予甲○○部分起訴，然公訴人就犯罪事實中一部起訴者，其效力及於全部，
    其餘未經起訴之本件被告連續販賣第一級毒品予乙○○部分之犯罪事實，因與前
    揭起訴之部分，有連續犯之裁判上一罪之關係，為起訴效力所及，本院自得合併
    審理，併予說明。又本件被告雖連續販賣毒品多次，惟犯罪所得僅達一萬七千元
    ，其犯罪情節並非重大，然該條法定刑度嚴峻，客觀上顯有情輕法重之情形，縱
    科處法定最低度之刑，仍嫌過重，被告犯罪情狀顯可憫恕，爰依刑法第五十九條
    之規定酌減其刑。
四、原審以被告事證已臻明確，因予論罪科刑，固非無見，惟查（一）依毒品危害防
    制條例第十八條第一項之規定，得諭知沒收並銷燬之者，以查獲之毒品及專供製
    造或施用毒品之器具為限，並不及於毒品之外包裝。原判決主文將本件查扣之第
    一級毒品外包裝八十三包，一併依上開規定諭知沒收並銷燬，已有可議。（最高
    法院八十八年度台上字第五０三三號參照）；（二）依上開認定被告販賣第一級
    毒品所得應（含成本）為一萬七千元（即一千元乘以十七等於一萬七千元），並
    非僅一萬一千九百元，原判決只沒收其實際取得之利益一萬一千九百元，於法有
    違；（三）原審未就公訴人未經起訴部分之被告連續販賣乙○○部分敘述有連續
    犯之裁判上一罪關係，即逕予審理，尚有未洽；（四）又被告被告所使用之八Ｈ
    五一七二號箱型車，僅係交通工具，非專供販賣毒品之用，毋庸諭知沒收，原判
    決予以宣告沒收亦有未合。又被告於本院上訴意旨否認犯罪指摘原判決，雖不足
    採，惟原判決既有可議，自應由本院將原判決撤銷改判。爰併審酌被告正值壯年
    ，不思上進，販賣散佈毒品予他人，藉以謀圖暴利，殘害他人身心至鉅，影響社
    會治安甚廣，對於國家民族之發展有莫大之妨礙，且其犯後飾詞卸責，未見悔意
    等一切情狀，量處如主文第二項所示之刑，以示懲儆。又扣案之海洛因八十三包
    （合計淨重十五點九二公克）為查獲之毒品應依毒品危害防制條例第十八條第一
    項前段之規定沒收銷燬，扣案毒品之外包裝八十三包係用於防毒品裸露、潮濕，
    便於攜帶，及塑膠袋十五個均係為供被告遂行販賣毒品犯行所用之物，被告亦供
    稱係其所有，均應予沒收；被告販賣予甲○○及乙○○之施用次數，參酌渠等之
    供述，依最有利於被告之原則認定，共計販賣十七次，總計犯罪所得一萬七千元
    ，故就扣案之二萬四千四百五十元中，認其中一萬七千元為被告販賣毒品所得，
應依該條例第十九條第一項沒收。（現款業經扣案，自無不能沒收時，以財產抵
    償之問題）
據上論斷，應依刑事訴訟法第三百六十九條第一項前段、第三百六十四條、第二百九
十九條第一項前段，刑法第十一條前段、第五十六條、第五十九條，毒品危害防制條
例第四條第一項、第十八條第一項前段、第十九條第一項，判決如主文。
本案經檢察官洪泰文到庭執行職務。
中    華    民    國      九十一      年      五      月      二十二    日
                                  臺灣高等法院臺南分院刑事第三庭
                                      審判長法官  黃    崑    宗
                                            法官  葉    居    正
                                            法官  莊    俊    華
右正本證明與原本無異。
如不服本判決，應於判決送達後十日內向本院提出上訴狀，其未敘述理由者並應於提
出上訴狀後十日內向本院補提理由書（應附繕本)。
                                      法院書記官  廖    明    娟
中    華    民    國      九十一      年      五      月      二十四    日
